最　高　行　政　法　院　裁　定
　　　　　　　　　　　　　　　　　　 96年度裁字第00038號
上　訴　人　甲○○
被 上訴 人　內政部
代　表　人　乙○○
上列當事人間因敬老福利生活津貼事件，上訴人對於中華民國94
年7月12日臺北高等行政法院93年度訴字第1686號判決，提起上
訴，本院裁定如下︰
　　主  文
上訴駁回。
上訴審訴訟費用由上訴人負擔。
　　理  由
一、按「對於高等行政法院判決之上訴，非以其違背法令為理由
    ，不得為之。」行政訴訟法第242條定有明文。是對於高等
    行政法院判決之上訴，若未具體說明原判決違背何項法令、
    不適用法規或如何適用不當之具體情事，即非主張原判決違
    背法令以為上訴理由，其上訴不應准許。
二、本件上訴人於民國（以下同）92年12月24日向勞工保險局（
    以下簡稱勞保局）請領敬老福利生活津貼， 經該局以93年1
    月19日保受敬字第6608372號函復不得請領。上訴人向勞保
    局提出申復，該局以93年2月12日保受福字第09310011490號
    函復仍不予發給。上訴人不服，循序提起行政訴訟，經原審
    斟酌全辯論意旨及調查證據結果略以：敬老福利生活津貼之
    規劃主要在因應台灣老年人口快速成長，並秉持福利資源不
    重複配置、政府財政負擔考量與公平性原則，針對從未領有
    政府補助或津貼者之補充性福利措施。再者，老人福利生活
    津貼因列有排除條款及財產限制，基本上不屬於「普及式福
    利」。敬老福利生活津貼暫行條例第3條第1項第5款所稱未
    有個人所有之土地及房屋價值合計新臺幣（以下同）5百萬
    元以上者，依同條第2項規定：「前項第5款土地之價值，以
    公告土地現值計算；房屋之價值，以評定標準價格計算。」
    一般債權人在辦理抵押貸款時，理應計算抵押物之市值，評
    估可貸之金額，就之常情，所設定抵押權應不及抵押物之市
    值，敬老福利生活津貼暫行條例第3條第1項第5款並未規定
    計算土地及房屋價值時，應扣除其所設定抵押權之債權額。
    否則土地及房屋所有人故意在其所有價值甚高土地及房屋上
    ，故意設定抵押權，藉以爭取老人福利生活津貼，亦失政府
    設立老人福利生活津貼之目的。本件上訴人名下個人所有之
    土地及房屋價值超過5百萬元，有財稅資料明細查詢影本附
    於勞保局卷可稽。勞保局依據敬老福利生活津貼暫行條例第
    3條第1項第5款規定，不予發給敬老福利生活津貼，並無不
    合。而上訴人所訴其另有負債，應將負債自財產價值中扣除
    云云，核不足採等語，而駁回上訴人在原審之訴。
三、本件上訴意旨略謂：上訴人依北斗鎮公所指示，提供必要證
    物，經該所審核認可請領敬老福利生活津貼，並獲准受理申
    請。詎勞保局以上訴人擁有5百萬元以上資產，不得請領敬
    老福利生活津貼為由，函復上訴人不得請領敬老福利生活津
    貼。上訴人不服，循序提出申復、提起訴願及行政訴訟，遞
    遭駁回，乃提起本件上訴。本件北斗鎮公所（地方政府）核
    定為適格，可請領敬老福利生活津貼，被上訴人及行政院（
    層峰政府）卻核定為不符合請領資格。上下級政府對同一案
    件核定差異之大實令人費解，地方、層峰政府政令不一，主
    管當局似應速予指導糾正，怎可一再誤導老人申復，而浪費
    行政資源。上訴人認為原審似欠周詳查證，草率駁回上訴人
    之訴，令人難以心服云云。經查，上訴人未具體說明原判決
    違背何項法令、不適用法規或如何適用不當之具體情事，即
    非主張原判決違背法令以為上訴理由，依首揭規定及說明，
    其上訴為不合法，應予駁回。
三、依行政訴訟法第249條第1項前段、第104條，民事訴訟法第9
    5條、第78條，裁定如主文。
中　　華　　民　　國　　96　　年　　1　　 月　　11　　日
                  第五庭審判長法  官　鍾  耀  光
                              法  官  姜　仁　脩
                              法  官　王　德　麟
                              法  官　黃　清　光
                              法  官　吳　慧　娟
以  上  正  本  證  明  與  原  本  無  異
中　　華　　民　　國　　96　　年　　1　　 月　　12　　日
　　　　　　　　　　　　　　　書記官　張　雅　琴
